【裁判字號】    97,上訴,2807
【裁判日期】    970730
【裁判案由】    毒品危害防制條例等
【裁判全文】
臺灣高等法院刑事判決                97年度上訴字第2807號
上  訴  人  臺灣桃園地方法院檢察署檢察官
上  訴  人
即  被  告  甲○○
選任辯護人  扶助律師  彭國良律師
上列上訴人因被告違反品危害防制條例等案件，不服臺灣桃園地
方法院96年度訴字第1582號，中華民國97年5月22日第一審判決
（起訴案號：臺灣桃園地方法院檢察署96年度偵字第18950號）
，提起上訴，本院判決如下：
    主  文
上訴駁回。
    事  實
一、甲○○（綽號豬皮）前曾於民國（下同）85年間因違反麻醉
    藥品管制條例等案件，經臺灣桃園地方法院以85年度訴字第
    298號分別判處有期徒刑3年6月、6月，並定應執行刑為有期
    徒刑3年10月，其於86年2月18日入監服刑，嗣經假釋出監，
    復因撤銷假釋而執行殘刑，嗣於92年4月20日縮刑期滿執行
    完畢。詎其猶不知悔改，明知甲基安非他命為毒品危害防制
    條例第2條第2項第2款規定之第2級毒品，依法不得販賣、持
    有，竟基於販賣第2級毒品甲基安非他命牟利之犯意，在其
    位於同上鎮大金山下37號住處，以每包新臺幣（下同）1千
    元之價格，於96年6月至8月間，先後販賣重量不詳之甲基安
    非他命予陳清玄3次，並於同年8月16日下午5時許，販賣毛
    重0.32公克之甲基安非他命予陳清玄；另於同年7月中旬某
    日下午、同年8月18日下午5時許，分別以5百元、1千元之價
    格，先後販賣重量不詳及毛重0.52公克之甲基安非他命予侯
    承佑。嗣於同年8月16日下午5時許、18日下午5時10分許，
    陳清玄與其女友陳艷秋、侯承佑分別前往甲○○前揭住處購
    買甲基安非他命後，在購得離去時，為據報在該處埋伏之員
    警查獲，並分別於警詢中坦承其等當場遭查獲持有之安非他
    命係甫向甲○○所購得，而為警循線查獲上情。
二、案經桃園縣政府警察局楊梅分局報請臺灣桃園地方法院檢察
    署檢察官偵查起訴。
    理  由
壹、證據能力部分：
一、按被告以外之人於檢察事務官、司法警察官或司法警察調查
    中所為之陳述，與審判中不符時，其先前之陳述具有較可信
    之特別情況，且為證明犯罪事實存否所必要者，得為證據，
    刑事訴訟法第159條之2亦有明文，此為同法第159條第1項所
    稱「法律有規定」，而為傳聞法則之例外。至本條所指「與
    審判中不符」，包括其陳述自身前後之不符（其前甚為詳細
    ，於後則簡略，亦屬於此），及與審判中其他證據相齟齬，
    導致關於「主要事實」應為相異認定者而言。是此之「不符
    」，自係指實質不符之陳述而言，是與主要事實無關之僅一
    字一句之不符，固不論矣，即使為一部不符，然倘該不符者
    係屬可分，亦應認為僅此一部之不符，有本條之適用，而非
    可藉此擴及其先前陳述之全部範圍。查證人陳清玄及侯承佑
    於警詢中所為之陳述，其性質屬傳聞證據，而證人陳清玄及
    侯承佑於原法院審理時證述雖與其於警詢證述不同，惟證人
    陳清玄及侯承佑係親自與被告聯絡購買毒品之人，且證人陳
    清玄及侯承佑於警詢時對於其所親自經歷之向被告購入毒品
    之期間、毒品交易之方式及地點、購買毒品之金額等事實之
    供證詳盡，且其於警詢之陳述，距案發時日較近，以本案情
    況而言，自以警詢當時記憶較為深刻，憑信性甚高，且較無
    來自被告或其親屬甚或施用毒品圈之壓力而出於虛偽不實之
    指證，或事後串謀而故為迴護被告之機會，客觀上證人陳清
    玄及侯承佑亦不否認警詢筆錄內容確係依其等陳述所記載，
    證人陳清玄及侯承佑與被告間亦無仇恨，業據其等供承在卷
    ，應無設詞誣陷之可能，又無其他證據證明證人陳清玄及侯
    承佑之警詢筆錄有受污染而不宜作為證據之瑕疵，是其等陳
    述具有可信之特別情況，且基於發現真實之需求，有重要關
    係，而為證明被告犯罪事實存否所必要，故其等於警詢之陳
    述，經核符合刑事訴訟法第159條之2之情形，認有證據能力
    ，被告及被告之選任辯護人認證人陳清玄及侯承佑警詢之供
    述並無證據能力云云，尚非可採。
二、另按被告以外之人於審判中滯留國外或所在不明而無法傳喚
    ，其於司法警察調查中所為之陳述，經證明具有可信之特別
    情況，且為證明犯罪事實之存否所必要者，得為證據，刑事
    訴訟法第159條之3第3款分別定有明文。查本件證人陳艷秋
    經原法院合法傳喚拘提均未到案，有原法院送達證書及拘票
    附卷可憑，是證人陳艷秋因所在不明而無法傳喚。惟證人陳
    艷秋於警詢時關於本案待證事實之陳述，係其在場見聞陳清
    玄向被告購買毒品海洛因所為陳述，又無其他證據證明證人
    陳艷秋之警詢筆錄內容有受污染而不宜作為證據之瑕疵，是
    其陳述具有可信之特別情況，且為證明被告犯罪事實存否所
    必要，依前開規定所述，其於警詢之陳述自具有證據能力。
三、又關於證人陳清玄、侯承佑及郭益成於偵查中之陳述，係經
    檢察官諭知證人有具結之義務及偽證之處罰並命朗讀結文具
    結擔保其證言之真實性後，以證人身份，於檢察官面前完整
    、連續陳述其親身經歷，且查無證據顯示係遭受強暴、脅迫
    、詐欺、利誘等外力干擾情形，或在影響其心理狀況致妨礙
    其自由陳述等顯不可信之情況，而被告復未能提出上開證人
    在偵查中所述有何其他顯不可信之情況，引用上開證人於檢
    察官面前所為陳述作為證據應屬適當，依刑事訴訟法第159
    條之1第2項之規定，自具證據能力。
四、另本件認定事實所引用之卷內其餘卷證資料（包含文書證據
    、物證等證據），並無證據證明係公務員違背法定程序所取
    得，被告及其選任辯護人於審判程序中復未於言詞辯論終結
    前表示異議，且卷內之文書證據及物證等，亦無刑事訴訟法
    第159條之4之顯有不可信之情況與不得作為證據之情形，則
    依刑事訴訟法第159條之5之規定，本件認定事實所引用之所
    有文書證據、物證等證據，均有證據能力，合先敘明。
貳、實體部分：
一、訊據被告固不否認綽號為「豬皮」，並有於上開時、地交付
    侯承佑及陳清玄重量不詳之安非他命，且分別向侯承佑及陳
    清玄收過錢等事實，惟矢口否認有販賣第2級毒品甲基安非
    他命予侯承佑及陳清玄之犯行，並辯稱：因為侯承佑及陳清
    玄找不到藥頭拿毒品，就打電話拜託伊幫忙去找藥頭，伊與
    侯承佑及陳清玄分別約在巷口交付錢，伊再去跟楊梅高中或
    火車站附近之藥頭拿毒品回來交給他們，伊拿到錢到買回來
    交毒品給陳清玄或侯承佑約經過10、20分鐘，陳清玄或侯承
    佑會去別的地方，但最後還是會到巷子等伊云云。經查：
  (一)證人陳清玄於警詢中證述：伊於96年8月16日下午5時許，在
    桃園縣楊梅鎮○○○路321巷口為警攔查，當場查獲安非他
    命0.32公克，這係伊以1千元之代價向綽號「豬皮」的甲○
    ○購買，又甲○○會主動打電話給伊，詢問是否需要毒品，
    如有需要就是1千元1小包安非他命，每包約0.3公克，伊會
    直接前往甲○○的住處，又伊於96年6至8月份總共向甲○○
    購買4次安非他命等情綦詳（見96年偵字第18950號卷第19-2
    0頁、96年毒偵字第4726號卷第4頁）；其於偵查中另證述：
    伊有看過警詢筆錄，於警詢所述均為實在等語（見96年偵字
    第18950號卷第51頁）；其於原法院審理中另證稱：伊於96
    年6月到8月連被抓到這次，總共跟被告拿了4次，每次都是1
    千元，都是1小包，重量不太曉得，應該跟查獲這包差不多
    ，又被當場查獲的這次，伊還是要拿1千元的安非他命，只
    是錢不夠的部分先欠著等詞（見原審卷第194-195頁），互
    核證人陳清玄前開證詞，堪認被告於96年6月至8月間及同年
    8月16日下午，在其住處，各以1小包1千元之代價，將重量
    不詳之毒品安非他命販賣予陳清玄一節屬實。參以證人陳艷
    秋於警詢及偵查中證述：於96年8月16日下午5時，在桃園縣
    楊梅鎮○○○路321巷口，遇到警方要伊出示證件，伊所攜
    帶的安非他命及吸食器從口袋掉出來為警方當場發現，警方
    所查獲之安非他命1包，是伊男朋友陳清玄載伊向綽號「豬
    皮」的男子以1千元購得等情（見96年毒偵字第4727號卷第6
    頁），另佐以證人陳清玄於警詢及偵查中均證述：當天伊與
    女友陳艷秋係一起被查獲，查扣的安非他命是伊與陳艷秋共
    有一節無訛（見96年毒偵字第4727號卷第4頁、96年偵字第1
    8950號卷第51-52頁），衡以販賣毒品甲基安非他命本屬重
    大犯罪，販賣者無不謹慎隱避以免自暴行藏，倘非證人陳艷
    秋親眼目睹被告販賣毒品安非他命予陳清玄，顯無可能向警
    方精確指證被告販售甲基安非他命予陳清玄之交易時間、地
    點、價格及被告綽號等細節進而使警方查獲被告所涉上開犯
    行，益徵被告有販賣第2級毒品甲基安非他命予陳清玄之事
    實無誤。
  (二)又證人侯承佑於警詢中證述：伊於96年8月18日下午5時10
    分許，在桃園縣楊梅鎮○○○路239巷口，被警方查獲持有
    安非他命，該毒品係伊在楊金北路239巷鐵路涵洞下向綽號
    「豬皮」的甲○○以1千元之代價所購買，又伊知道甲○○
    係住在楊梅鎮○○○路321巷內一間平房等情明確（見96年
    偵字第18950號卷第16-17頁、96年毒偵字第4749號卷第8頁
    ）；其於偵查中亦證陳：96年8月18日警方查獲之安非他命
    是伊向綽號豬皮以1千元所購買的，重量多少並不清楚，伊
    當時是向被告表示要買1千元，又除了被查獲這次外，伊於7
    月中旬某日下午，在同樣地點也買過1次，不過那次只買了5
    百元等語歷歷（見96年偵字第18950號卷第55-56頁），互核
    證人侯承佑於警詢及偵查中證述之情節大致相符，倘若證人
    侯承佑並無向被告購買第2級毒品甲基安他命，實無可能就
    購買時間、地點及購買金額等相關情節大致上仍能清楚描述
    ，足認被告有於96年7月中旬某日、同年8月18日下午5時許
    ，分別以5百元、1千元之價格，先後販賣甲基安非他命予侯
    承佑之情灼明。
  (三)再稽被告於警詢中自承：陳清玄及侯承佑遭查獲之毒品來源
    都是伊跟「小謝」的藥頭買來自己施用的等語（見96年偵字
    第18950號卷第11頁）；其於偵查中亦自白：陳清玄、陳艷
    秋及侯承佑分別於96年8月16日、同月18日前往大金山下找
    伊，並詢問伊有無安非他命可以用，伊有給他們安非他命，
    又侯承佑來拿之前，就先給伊5佰元，而陳清玄則硬要給伊8
    、9佰元等情（見96年偵字第18950號卷第68-69頁）；其於
    原法院審理中亦坦認：伊有於上開時地交付第2級毒品甲基
    安非他命，並收取犯罪事實欄所載之金額等語（見原審卷第
    17、19、58、61頁），綜觀上開情詞，亦足認被告確實有於
    上揭時間將第2級毒品甲基安非他命交付給陳清玄及侯承佑
    等事實。
  (四)參以警方於前述時、地自證人陳艷秋身上起出之透明結晶1
    包（毛重0.32公克，取樣0.013公克鑑析用罄）及自證人侯
    承佑身上起出之透明結晶1包（毛重0.52公克，取樣0.017公
    克鑑析用罄），均經送請臺灣檢驗科技股份有限公司鑑驗結
    果，檢驗出甲基安非他命成分，此有臺灣檢驗科技股份有限
    公司濫用藥物檢驗報告書2紙在卷可考（見原審卷第30、31
    頁），並有扣案毒品之照片2張附卷可憑（見96年偵字第189
    50號卷第25、26頁），復有甲基安非他命2包扣案足憑，足
    認被告於上述時、地所交付者確實係第2級毒品甲基安非他
    命之事實。
  (五)雖被告以前詞置辯，惟稽被告於警詢中供述：因陳清玄及陳
    艷秋身上沒有錢買毒品，問伊身上有沒有安非他命，伊表示
    有，陳清玄及陳艷秋就到伊住的地方跟伊拿安非他命，等到
    陳艷秋下班後有錢再跟自己的藥頭拿安非他命還伊，另侯承
    佑也是一樣沒有安非他命，問伊這邊有沒有，先調一些，等
    到他手頭寬裕再去跟藥頭買要還給伊云云（見96年偵字第18
    950號卷第10-11頁）；嗣於檢察官偵訊時則先供陳：伊並沒
    有販賣毒品給侯承佑及陳清玄，陳清玄在96年8月16日曾帶
    伊女友來向伊要毒品，伊曾給過1包的安非他命，侯承佑在
    96年8月18日來伊家，伊也給1包安非他命，也只有1次，伊
    無償提供給他們，係因為伊等是朋友云云（見同上偵查卷第
    50-51頁），後又改供述：侯承佑來拿之前，當天中午就有
    先給伊5百元，要伊幫忙買，到了傍晚才來拿，陳清玄的情
    形也是一樣，但陳清玄是當天來的時候，因伊當時還有安非
    他命就先給陳清玄，本來伊要請陳清玄，但陳清玄硬要給伊
    8、9百元云云（見96年偵字第18950號卷第68-69頁）；復於
    原法院訊問程序中供稱：伊有將數量不詳及毛重0.52公克之
    安非他命給過侯承佑，但是都是侯承佑把錢給伊拜託伊買，
    伊並不知道交給侯承佑的安非他命的數量是多少，因為沒有
    過磅，而且伊拿給侯承佑時是用紙包的，伊去買了以後倒在
    紙上給侯承佑，伊與侯承佑等於是合資，因為平常都是侯承
    佑出的錢比較多，所以伊到的時候，沒有去計較，又伊有於
    96年6月到8月間及8月16日晚上5時，交付安非他命給陳清玄
    ，因陳清玄撥電話給伊表示女友在酒店上班，非常需要安非
    他命，因為找不到藥頭，而且還積欠以前藥頭的錢，所以才
    拜託伊幫忙拿云云（見原審卷第17-19頁）；另於原法院審
    判程序中改稱：伊有於起訴書上所載之時間、地點、次數交
    付毒品給他們，但這些毒品不是販賣，是幫他們拿，因他們
    打電話表示需要毒品，要伊幫忙找藥頭，就約在巷子把錢交
    給伊，伊再去跟藥頭拿毒品回來交給他們云云（見原審卷第
    116-117頁），則由被告於警詢、偵查及原法院審理中先後
    分別供述「幫他們調毒品，之後他們手頭寬裕再向藥頭買毒
    品還伊」、「因為是朋友，所以無償提供毒品」、「有給伊
    錢，但是託伊買毒品」、及「伊與侯承佑是共同合資」，則
    被告先後供述已不一致，殊屬可議而難遽採。另徵之證人侯
    承佑於偵查中證述：伊並沒有說要跟被告合資一節甚詳（見
    96年偵字第18950號卷第56頁），則倘若被告所辯其與侯承
    佑部分是共同合資一情為真，衡情侯承佑豈有不過問其出資
    部分可分得之比例及數量為何，且於偵審中均表示不知取得
    毒品之重量，甚至就出資比例部分，亦隻字未提，而被告亦
    無法明確說明侯承佑出資可分得毒品之比例、數量，顯與常
    情有悖。被告所辯係合資購買云云，為臨訟虛飾之卸詞，不
    足採信。
  (六)至被告辯稱：侯承佑及陳清玄找不到藥頭拿毒品，就打電話
    拜託伊幫忙去找藥頭，伊與侯承佑及陳清玄分別約在巷口交
    付錢，伊再去跟附近之藥頭拿毒品回來交給他們云云，而證
    人侯承佑於原法院審理中翻異前詞改證述：安非他命均係伊
    拜託被告找藥頭購買，伊先將錢交付給被告，被告再去買，
    等待被告的期間就在附近路上晃一大圈回來，大約5至10分
    鐘，又之前跟檢察官表示是向被告購買，係因為伊少開庭會
    緊張，所以沒有跟檢察官說是拜託被告去買的云云（見原審
    卷第119、120、121、124頁），且證人陳清玄於原法院審理
    中亦改證述：甲○○所交付之毒品係伊透過甲○○跟藥頭拿
    的，伊載著陳艷秋去找被告，後來被告帶伊等前往楊梅火車
    站附近，到了火車站附近就去幫伊拿，伊不清楚被告去哪裡
    ，就在原地等，隔了10分鐘之後，被告回來就交安非他命給
    伊，又伊警詢並沒有交代很清楚說是豬皮幫伊去跟別人調，
    4次都是這樣云云（見原審卷第192-194、195頁），按證人
    恐遭報復或有其他考量而撇清或迴護被告之說詞，乃人情之
    常，然一般有社會經驗之人，均知悉「購買」及「託被告購
    買」或「調貨」之差異性，況被告在本院準備程序中亦供承
    係向藥頭調貨，按「調貨」乃出賣人缺貨而向他人調取貨物
    後轉售他人之意，亦係販賣，而證人侯承佑及陳清玄亦知悉
    其所為之證詞關係被告是否涉及販毒之重大犯罪，而證人侯
    承佑及陳清玄之智識程度與常人無異，豈有不知前述字義之
    理，何以2人均同時均誤解，甚至於警詢及偵查中均對於請
    被告向藥頭拿毒品乙節，隻字未提，此與常情有悖。復衡以
    證人陳清玄、侯承佑係先遭警方查獲施用毒品罪嫌，較無機
    會與被告勾串證言或湮滅證據，亦無餘暇思索是否藉詞掩飾
    己身或被告罪行之際，明確指證綽號「豬皮」之被告即為販
    售毒品安非他命予伊之人，是以證人陳清玄及侯承佑於警詢
    時在前開環境因素所為之陳述，自具有極高度之可信性。抑
    且，證人陳清玄、侯承佑與被告，彼等無怨懟或金錢糾紛及
    仇恨，為被告供述在卷（見原審卷第16頁），衡情酌理證人
    陳清玄及侯承佑當無虛構情節陷被告於罪之理，是證人陳清
    玄及侯承佑於原法院審理中有關拜託被告向藥頭購買云云，
    乃屬迴護被告之詞，不足採信。何況證人郭益成於偵查及原
    法院審理中均證述：伊係當地勤區警員，巡邏時，發現有一
    些車輛出入，就跟副所長報告，就在附近埋伏監控，於96年
    8月16日下午1時許，看到陳清玄及陳艷秋共騎一部機車停下
    來，陳清玄就進入37號屋內，陳艷秋在機車上等候，陳清玄
    進去屋內大約3至5分鐘出來，等到陳清玄出來後，伊就在楊
    梅鎮○○○路321巷口將他們攔下來盤查，陳艷秋要從口袋
    拿證件時，吸食器就掉出來，帶回警局時，由女警在陳艷秋
    身上找到1包安非他命，當時陳艷秋表示是陳清玄進入屋內
    人購買，陳清玄亦表示係向綽號豬皮的男子購買，因為當時
    陳清玄稱不知道叫朱什麼雄的，所以伊就調閱甲○○的照片
    跟刑案縮影照片供陳清玄指認，陳清玄就認出甲○○就賣他
    安非他命的人，後來於96年8月18日下午，伊又在同一點埋
    伏，發現侯承佑也是騎乘機車到大金山下37號屋前，機車停
    下來，人進去屋內，大概也是3 至5分鐘就走出屋外，伊亦
    是在楊新北路239巷口將侯承佑攔下盤查，盤查過程發現侯
    承佑手上丟了1包東西下來，伊把它撿起來，就看到用廣告
    紙包安非他命，就將侯承佑帶回警局，侯承佑也表示是跟豬
    皮的男子購買，伊也將甲○○的刑案縮影讓侯承佑指認，侯
    承佑一眼就看出來是甲○○販賣毒品，又伊是直接看到侯承
    佑來到屋子走進去後出來，就將侯承佑攔查，侯承佑並沒有
    在附近繞再進來的情況，且攔檢陳清玄及陳艷秋的情形也是
    如此等情綦詳（見96年偵字第18950號卷第63-65頁、原審卷
    第168-170頁），觀諸證人郭益成之證詞，顯見陳清玄及侯
    承佑進入被告住處後，並無在附近繞或等候，且警員亦有起
    出安非他命毒品之情事，可見陳清玄及侯承佑係向被告購買
    第2級毒品甲基安非他命之情甚明，被告所辯係向其他藥頭
    拿後再給陳清玄及侯承佑云云，顯不可採。
  (七)末按販賣安非他命毒品係違法行為，非可公然為之，且有其
    獨特之販售通路及管道，復無公定價格，容易增減分裝之份
    量，而每次買賣之價量，可能隨時依雙方關係深淺、資力、
    需求量及對行情之認知、來源是否充裕、查緝鬆嚴、購買者
    被查獲時供述購買對象之可能風險評估等，而異其標準，非
    可一概而論，本件被告既不承認其有上揭販賣安非他命之事
    實，本院自無從查得其販入安非他命之真正價格及其是否因
    非法販賣安非他命予上揭證人陳清玄及侯承佑而獲得具體利
    潤之金額，然按近年來政府為杜絕毒品之氾濫，對於查緝施
    用及販賣毒品之工作，無不嚴加執行，販賣毒品罪又係重罪
    ，設若無利可圖，衡情一般持有毒品之人當無輕易將所持有
    之安非他命轉售他人而甘冒於再次向他人購買時，而有被查
    獲移送法辦之危險之理，且不論是瓶裝或袋裝之安非他命，
    均可任意分裝或增減其份量，而每次買賣之價量，亦隨時隨
    雙方關係之深淺、當時之資力、需要程度及對行情之認知等
    因素而為機動地調整，因之販賣之利得，除經坦承犯行，或
    帳冊價量均臻明確外，委難察得實情，職是之故，縱未確切
    查得販賣賺取之實際差價，但除別有事證，足認係按同一價
    格轉讓，確未牟利外，尚難執此即認非法販賣之事證有所不
    足，致知過坦承者難辭重典，飾詞否認者反得逞僥倖，而失
    情理之平。而被告與陳清玄及侯承佑間雖相識但並無特殊情
    誼或至親關係，被告竟費心自甘承受重典，涉險販賣第2級
    毒品，當有牟利之圖。是被告販賣甲基安非他命有營利之意
    圖，應可認定。
  (八)綜上各端，本件事證明確，被告販賣第2級毒品安非他命之
    犯行亦堪認定。
二、按甲基安非他命屬毒品危害防制條例第2條第2項第2款所規
    定之第二級毒品，不得非法持有及販賣。又販賣毒品罪，係
    行為人明知其為毒品，意圖販賣營利，而將毒品購入或賣出
    ，有一於此，不必二者兼備，其犯罪即屬完成，因此，所謂
    販賣毒品者，並不以販入之後，復行賣出為必要條件，只要
    以營利為目的，將毒品購入或賣出，有一於此，其犯罪就已
    經完成，故不論販入或賣出之行為，皆屬販賣行為之一部分
    （參照最高法院88年台上字第2398號、90年台上字第1204號
    、91年台上字第1143號判決）。核被告販賣甲基安非他命予
    陳清玄施用4次及侯承佑施用2次所為，均係犯毒品危害防制
    條例第4條第2項之販賣第2級毒品罪。又其販賣第2級毒品甲
    基安非他命前後持有第2級毒品甲基安非他命之低度行為，
    應為販賣之高度行為所吸收，不另論罪。又所謂「集合犯」
    ，係指立法者所制定之犯罪構成要件中，本即預定其數個同
    種類行為而反覆實行之犯罪而言；故是否集合犯之判斷，客
    觀上自應斟酌法律規範之本來意涵、實現該犯罪目的之必要
    手段、社會生活經驗中該犯罪必然反覆實行之常態及社會通
    念等；主觀上則視其反覆實施之行為是否出於行為人之一個
    犯意，並秉持刑罰公平原則，加以判斷之（參照最高法院96
    年台上字第4762號判決意旨）。查行為人販賣毒品，係基於
    營利之意圖，其多次販賣毒品之行為，未必皆出於行為人之
    1個犯意決定；且觀諸毒品危害防制條例第4條第2項販賣第2
    級毒品罪之構成要件文義衡之，實無從認定立法者本即預定
    該犯罪之本質，必有數個同種類行為而反覆實行之集合犯行
    ，故有關販賣毒品之罪，難認係集合犯之罪，是被告所犯上
    開各次販賣行為間，犯意各別，應分論併罰之。查被告有如
    事實欄所載之犯行及執行情形，有本院被告前案紀錄表1份
    在卷可按，其於上開刑之執行完畢後，5年以內故意再犯有
    期徒刑以上之本罪，為累犯，應依刑法第47條第1項加重其
    刑（無期徒刑部分不得加重）。又按販賣第2級毒品罪之法
    定刑為「無期徒刑或7年以上有期徒刑，得併科新臺幣7百萬
    元以下罰金」，然同為販賣第2級毒品之人，其原因動機不
    一，犯罪情節未必盡同，或有大盤毒梟者，亦有中、小盤之
    分，甚或僅止於吸毒者友儕間為求互通有無之有償轉讓者亦
    有之，其販賣行為所造成危害社會之程度自屬有異，法律科
    處此類犯罪，所設之法定最低本刑卻同為「7年以上有期徒
    刑，得併科新臺幣7百萬元以下罰金」，不可謂不重。於此
    情形，倘依其情狀處以有期徒刑，即足以懲儆，並可達防衛
    社會之目的者，自非不可依客觀之犯行與主觀之惡性二者加
    以考量其情狀，是否有可憫恕之處，適用刑法第59條之規定
    酌量減輕其刑，期使個案裁判之量刑，能斟酌至當，符合比
    例原則。查本案被告販賣第二級毒品甲基安非他命予證人陳
    清玄及侯承佑共6次，每次價值僅1千元或5百元，數量及所
    得非多，所賺之不法利益甚微而誤觸重典，情輕法重，客觀
    上顯足以引起一般之同情，情堪憫恕，本院認即令處以被告
    毒品危害防制條例第4條第2項之罪之法定最低本刑有期徒刑
    7 年仍嫌過重，爰就被告前揭販賣第2級毒品罪各依刑法第
    59條規定減輕其刑。同時有加重減輕事由時，應先加後減。
三、原審以被告犯罪事證明確，適用毒品危害防制條例第4條第2
    項、第19條第1項，刑法第11條前段、第47條第1項、第59條
    、第51條第5款，並審酌被告販賣第2級毒品之次數及所得，
    尚無藏有鉅量之毒品，與大宗走私或利用幫派組織結構販賣
    安非他命者相較，對社會之危害稍低，且被告亦有施用毒品
    之事實，則被告或係能力不足供己用毒開銷，而在吸毒者彼
    此互通有無，並賺取其中些微差價，對社會造成之危害尚無
    從與販賣毒品之大盤、中盤相提並論，併兼衡被告雖否認販
    賣毒品之犯行，然對於交付第2級毒品甲基安非他命之事實
    則未予否認，併其犯罪之動機、目的、手段及其生活狀況與
    智識程度等一切情狀，分別量處有期徒刑4年，並與已經確
    定之明知為禁藥而轉讓罪所處有期徒刑10月定其應執行有期
    徒刑12年6月。復說明扣案之被告於96年8月16日販賣予陳清
    玄供陳清玄及陳艷秋施用之第2級毒品安非他命1包（毛重
    0.32 公克，取樣0.01 3公克鑑析用罄）；被告於96年8月18
    日販賣予侯承佑供侯承佑施用之第2級毒品安非他命1包（毛
    重0.52公克，取樣0.017公克鑑析用罄），雖均係查獲之毒
    品，惟由臺灣桃園地方法院檢察署檢察官於陳清玄、陳艷秋
    及侯承佑所涉毒品危害防制條例案中扣案，且其表示欲於該
    案向原法聲請予以宣告沒收銷燬之，自毋庸於本案再重複宣
    告沒收銷燬；另未扣案之被告前揭6次販賣安非他命所5次係
    1 千元、1次係5百元，為被告因上述犯罪所得之財物，業據
    認定如前，應依毒品危害防制條例第19條第1項前段規定諭
    知宣告沒收之，如全部或一部不能沒收時，應依同條項後段
    之規定，以其財產抵償之。經核其認事用法並無違誤，量刑
    亦屬妥適。被告上訴仍執陳詞否認販賣安非他命，判太重云
    云；檢察官上訴以原判決量刑不符比例原則及可測度性之刑
    事處罰標準為由，均指摘原判決不當。惟查：量刑之輕重，
    乃實體法上賦予法院得為自由裁量之事項，倘已斟酌刑法第
    57 條各款所列情狀，而未逾越法定刑度，或濫用其權限，
    即不能任意指為違法。本件原審已審酌被告販賣之次數、所
    得，尚無藏有鉅量之毒品，且被告亦有施用毒品之事實，賺
    取其中些微差價，對社會造成之危害尚無從與販賣毒品之大
    盤、中盤相提並論，兼衡被告犯後之態度、動機、目的、手
    段及其生活狀況與智識程度等一切情狀，所賺之不法利益甚
    微而誤觸重典，情輕法重，客觀上顯足以引起一般之同情，
    如處以該罪之法定最低本刑仍嫌過重，依刑法59條規定減輕
    ，而為量刑，已如前述，尚難謂屬從輕或太重；是檢察官及
    被告之上訴，均為無理由，應予駁回。
據上論斷，應依刑事訴訟法第368條，判決如主文。
本案經檢察官郭啟東到庭執行職務。
中    華    民    國    97    年    7     月    30    日
                  刑事第8 庭審判長法  官  鄭文肅
                                  法  官  蔡光治
                                  法  官  張明松
以上正本證明與原本無異。
如不服本判決，應於收受送達後10日內向本院提出上訴書狀，其
未敘述上訴之理由者並得於提起上訴後10日內向本院補提理由書
（均須按他造當事人之人數附繕本）。
                                  書記官  柯月英
中    華    民    國    97    年    7     月    31    日
附錄：本案論罪科刑法條：
毒品危害防制條例第4條
製造、運輸、販賣第一級毒品者，處死刑或無期徒刑；處無期徒
刑者，得併科新臺幣1千萬元以下罰金。
製造、運輸、販賣第二級毒品者，處無期徒刑或7年以上有期徒
刑，得併科新臺幣7百萬元以下罰金。
製造、運輸、販賣第三級毒品者，處5年以上有期徒刑，得併科
新臺幣5百萬元以下罰金。製造、運輸、販賣第四級毒品者，處3
年以上10年以下有期徒刑，得併科新臺幣3百萬元以下罰金。製
造、運輸、販賣專供製造或施用毒品之器具者，處1年以上7年以
下有期徒刑，得併科新臺幣1百萬元以下罰金。


司法院資訊處製作；財團法人民間司法改革基金會備份。
